【裁判字號】    97,上訴,1137
【裁判日期】    970909
【裁判案由】    違反毒品危害防制條例
【裁判全文】
臺灣高等法院臺中分院刑事判決        97年度上訴字第1137號
上  訴  人  臺灣臺中地方法院檢察署檢察官
上  訴  人
即  被  告  乙○○
                    現羈押臺灣臺中看守所
選任辯護人  張淑琪律師
上列上訴人因違反毒品危害防制條例案件，不服臺灣臺中地方法
院96年度訴字第3544號中華民國97年4月9日第一審判決（起訴案
號：臺灣臺中地方法院檢察署96年度偵字第15917、23309號），
提起上訴，本院判決如下：
    主  文
原判決關於販賣第三級毒品及定應執行部分均撤銷。
乙○○犯如附表一所示各罪，應分別處如附表一所示之刑。應執
行有期徒刑捌年，如附表二編號１所示愷他命參拾包及其外包裝
塑膠袋參拾個、如附表二編號２至５所示之物品均沒收；因販賣
毒品所得新臺幣伍仟元均沒收，如全部或一部不能沒收時，以其
財產抵償之。
    事  實
一、乙○○綽號「阿拉丁」、「小傑」、「阿昌」，明知愷他命
    （Ketamine，即俗稱之K他命、褲子、沙子）、硝甲西泮（
    硝甲氮平，Nimetazepam，俗稱一粒眠，下均稱一粒眠）為
    毒品危害防制條例第2條第2項第3款所認危害性、成癮性之
    第3級毒品，不得非法販賣，竟因已染有施用毒品之惡習，
    為牟取抵癮所需購毒費用之犯意，先向真實姓名年籍不詳之
    綽號「阿祥」成年男子，販入第三級毒品愷他命、一粒眠等
    物 (最後一次於民國96年6月初在臺中市之某處，以新台幣3
    萬元購入約50餘至60公克不等之愷他命)，再分別以其所有
    0000-000000號、0000-000000號等行動電話作為聯繫工具(
    其中0000-000-000號門號係自96年6月起始加入使用)，由欲
    購買第三級毒品者，撥打前開行動電話號碼聯繫交易時間、
    地點、數量及價格等事宜後，再依約前往交易，以此方式先
    後於如附表一所示之時、地，分別販賣第三級毒品愷他命予
    蕭惠丹、文嘉帆。嗣於96年6月26日22時35分許，乙○○駕
    駛其表哥所有馬自達廠車牌號碼3885 -PS號自小客車，搭載
    不知情之羅志娟（另由檢察官為不起訴處分）攜帶第3級毒
    品愷他命前往夏都汽車旅館交付予蕭惠丹完成附表一編號5
    所示毒品交易離去後，為警於96年6月26日23時30分許，在
    臺中市○○路與東興路口上前盤查時，在其身上及自小客車
    內共扣得白色細晶體愷他命大小包共計30包 (上開查扣之白
    色細晶體愷他命驗前總毛重66.23公克，取0.42公克鑑定用
    畢，驗餘65.81公克）、橙色圓形錠劑一粒眠共19顆（總淨
    重3.32公克，取其中3顆總重0.52公克鑑定用畢，驗餘16 顆
    總重2.8公克)、淺咖啡色圓形藥錠愷他命共11顆 (目錄註記
    為搖頭丸，總淨重4.88公克，取其中3顆總重1.33公克鑑定
    用畢，驗餘8顆總重3.55公克)，及供聯絡販賣愷他命使用之
    含門號0000-000-000號及0000-000-000號SIM卡之手機各1
    支，而查獲上情。
二、案經行政院海岸巡防署海岸巡防總局中部地區巡防局第三岸
    巡總隊移送及臺中市警察局第四分局報告臺灣臺中地方法院
    檢察署檢察官偵查起訴。
    理  由
壹、程序方面：
一、按被告以外之人（包括證人、鑑定人、告訴人、被害人及共
    同被告等）於檢察事務官、司法警察官或司法警察調查中所
    為之陳述，與審判中不符時，其先前之陳述具有較可信之特
    別情況，且為證明犯罪事實存否所必要者，得為證據，刑事
    訴訟法第159條之2定有明文。所謂「前後陳述不符」之要件
    ，應就前後階段之陳述進行整體判斷，以決定其間是否具有
    實質性差異，惟無須針對全部陳述作比較，陳述之一部分有
    不符，亦屬之。而所謂「較可信之特別情況」之情形，亦應
    就前後陳述時之各種外部情況進行比較，以資決定何者外部
    情況具有可信性。若陳述係在特別可信之情況下所為，則虛
    偽陳述之危險性即不高，雖係審判外陳述，或未經被告反對
    詰問，仍得承認其有證據能力。所稱「外部情況」之認定，
    如：1.時間之間隔：陳述人先前陳述是在記憶猶新的情況下
    直接作成，一般與事實較相近，事後即可能因記憶減弱或變
    化，致有不清晰或陳述不符之現象發生。2.有意識的迴避：
    由於先前陳述時被告未在場，是陳述人直接面對詢問警員所
    為陳述較為坦然；事後可能因陳述人對被告有所顧忌或同情
    ，因而在被告面前較不願陳述不利被告之事實。3.受外力干
    擾：陳述人單獨面對檢察事務官或司法警察（官）所為之陳
    述，程度上較少會受到強暴、脅迫、詐欺、利誘或收買等外
    力之影響，其陳述較趨於真實。若被告在庭或有其他成員參
    與旁聽時，陳述人可能會本能的作出迴避對被告不利之證述
    ，或因不想生事乃虛構事實而為陳述。4.事後串謀：目擊證
    人對警察描述所目睹情形，因較無時間或動機去編造事實，
    客觀上亦較難認與被告間有勾串情事，其陳述具有較可信性
    。但事後因特殊關係，雙方可能因串謀而統一口徑；或事後
    情況變化，兩者從原先敵對關係變成現在友好關係等情形，
    其陳述即易偏離事實而較不可信。5.警詢或檢察事務官所作
    之偵查筆錄記載是否完整：如上開筆錄對於犯罪之構成要件
    、犯罪態樣、加重減輕事由或起訴合法要件等事實或情況，
    均翔實記載完整，自可推定證人之陳述，與事實較為相近，
    而可信為真實。法院應斟酌上列因素綜合判斷，亦應細究陳
    述人之問答態度、表情與舉動之變化，此一要件係屬訴訟法
    事實之證明，以自由證明為已足，且應由主張此項證據之人
    證明。惟此僅係確定上開陳述有無證據能力而已，至該證據
    具有證據能力後，其證據力之強弱問題，仍待法院綜合全辯
    論意旨及調查證據所得，依法認定之。查，本件證人蕭惠丹
    及文嘉帆於警詢時均係證稱向被告購買愷他命，但證人文嘉
    帆於原審審理時，雖坦承有購買愷他命一事，惟否認係向被
    告購買，並改稱：係向綽號阿倫者購買，會以手機與被告電
    話聯繫詢問毒品來源，係曾在KTV目睹旁人拿愷他命出來時
    ，被告亦在場但未施用，遂詢問被告是否認識該出示毒品者
    等語，而有前後陳述不符之情形。本院審酌證人文嘉帆於警
    詢中之證述，除距案發日較近，當時記憶較深刻，可立即反
    應所知，不致因時隔日久而遺忘案情外；且證人文嘉帆為上
    開證述時，較無來自被告同庭在場之壓力而出於虛偽不實之
    指證，或故為迴護被告之機會，因此所為之供述均較為具體
    明確，並參照後開監察譯文及被告於原審聲請羈押訊問時所
    為之陳述各情，揆諸上開說明，應認渠等於警詢中所為之陳
    述，客觀上應具有較可信之特別情況，且亦為證明犯罪事實
    存否所必要，是依上開規定，文嘉帆於警詢之證言自有證據
    能力。
二、按被告以外之人於偵查中向檢察官所為陳述，除顯有不可信
    之情況者外，得為證據，刑事訴訟法第159條之1第2項定有
    明文。偵查中對被告以外之人所為之偵查筆錄，或被告以外
    之人向檢察官所提之書面陳述，性質上均屬傳聞證據。惟現
    階段刑事訴訟法規定檢察官代表國家偵查犯罪、實施公訴，
    依法其有訊問被告、證人及鑑定人之權，證人、鑑定人且須
    具結，而實務運作時，檢察官偵查中向被告以外之人所取得
    之陳述，原則上均能遵守法律規定，不致違法取供，其可信
    度極高，職是，被告以外之人前於偵查中已具結而為證述，
    除反對該項供述得具有證據能力之一方，已釋明「顯有不可
    信之情況」之理由外，不宜以該證人未能於審判中接受他造
    之反對詰問為由，即遽指該證人於偵查中之陳述不具證據能
    力。查，本件證人羅志娟、文嘉帆、蕭惠丹、羅志娟於檢察
    官偵查中所為之陳述，均經具結，有結文附卷可稽（見偵
    15917卷一P8-11、偵15917卷二P32-36、偵15901影卷P14-16
    ），且無證據證明上開證述有何顯不可信之情況，依上說明
    ，渠等於偵查中之證言自均具有證據能力。
三、按搜索，經受搜索人出於自願性同意者，得不使用搜索票。
    但執行人員應出示證件，並將其同意之意旨記載於筆錄，刑
    訴訟法第131條之1定有明文。本件被告乙○○因遭監聽查得
    知甫完成毒品之交易，經警於96年6月26日下午分11時30分
    在市○○路與東興路路口，對駕駛3885-PS自小客車之被告
    乙○○進行盤查時，經員警表示身分後，得乙○○之同意下
    ，對乙○○身體及所駕駛之車輛進行搜索，並扣得如附表二
    所示之物，有中部區巡防局台中機動查緝隊獲受搜索人乙○
    ○同意並簽名捺印之搜索扣押筆錄在卷可按（見警卷P21-25
    ），依前開規定，上開搜索自無違法，則上開搜索所取得如
    附表二所示之物，自均具有證據能力。
貳、實體方面：
一、訊據被告乙○○於偵查中已坦承有交付毒品愷他命予蕭惠丹
    無訛，且於原審因羈押聲請而為訊問時亦坦白承認有交付毒
    品愷他命予「蜜」即蕭惠丹，並表示價格係按原本價格加一
    點向蕭惠丹收取價金等情不諱（見偵15917卷一P5-6、聲羈
    卷p5、本院卷P79)，惟於原審及本院審理時，則矢口否認有
    何販賣第三級毒品愷他命之犯行，並辯稱：蕭蕙丹僅係與伊
    合資購買毒品愷他命，或寄錢托伊代買毒品愷他命，伊並未
    從中獲取利益；又伊與文嘉帆不熟，僅見過一次面，並無販
    賣毒品予文嘉帆，證人文嘉帆於警偵訊之證述不實云云。然
    查：
(一)被告曾於附表一編號1、5所載時、地，販賣二次愷他命予證
    人蕭惠丹等情：
１、業據證人蕭惠丹於警詢、偵訊中證述：伊向被告買過毒品，
    都是買愷他命，第1次是在3、4個月前向被告買愷他命1,000
    元，伊以手機0000-000000打被告的電話，交貨地點是在七
    期那邊的沐蘭汽車旅館，一手交錢一手交貨；第2次就是這
    一次，地點是在夏都汽車旅館，以同樣的方式聯絡，也是跟
    被告買1,000元，伊都叫被告「阿拉丁」，這次大概在6 月
    26日晚上9點至10點的時候打電話給被告，伊跟被告說伊在
    哪裡，被告就自動送過來，1,000元伊還沒給被告，被告說
    以後再算等語（見偵15901影卷P3-4、P14-15）；及於原審
    審理時亦具結證稱：伊是朋友介紹認識被告，向被告買過2
    、3次愷他命，與被告碰面除毒品原因外，並不曾與被告聯
    絡，最後1次有沒有給錢，伊目前已記不清楚了，但偵訊時
    距離案發時間相隔較近，應以偵訊當時證述為準等語明確 (
    見原審卷P106-111），且警方查獲被告後隨即尋線在夏都汽
    車旅館查獲甫向被告購買而取得愷他命之證人蕭惠丹後，亦
    提供當時在一旁受訊之被告照片供證人蕭惠丹指認，亦證稱
    該照片中之人物即為查獲當晚在夏都汽車旅館販售毒品愷他
    命之人，有蕭惠丹簽名捺印之指認照片在卷可稽（見偵1590
    1影卷P24背面)。
２、又證人蕭惠丹以其持用0000-000-000號行動電話，撥打被告
    所使用0000-000-000號及0000-000-000號行動電話，其對話
    如下：
    於96年6月26日19時17分起，與被告所使用0000-000-000
    號行動電話之對話：（見偵15917號卷一P267）
    「A（代表被告）：喂!哈囉。
      B（代表蕭惠丹）：我在夏都汽車旅館。
      A：喔 好 到了打電話給你。
      B：多久到。
      A：一樣半個鐘頭。
      B：好 我等你。
      .....
      A：喂 美女又怎麼了
      B：有沒有藍色小藥丸
      A：沒有。
      B：能不能跟朋友借一下,一位朋友需要
      A：沒有 最近都沒有
      B：最近都沒有唷 夏都等你唷!
      A：好。」
    於96年6月26日22時13分起，與被告所使用0000-000-000
    號行動電話之對話：（見偵15917號卷一P254-255)
    「A（代表被告）：喂!好有打給我喔
      B（代表蕭惠丹）：對啦 我要強強滾的
      A：我沒有 要明天啦。
      B：威兒鋼要等那麼久喔
      A：對啊。
      ...
      A：妳在那裡
      B：夏都
      A：喔 好啦
      B：多久會到
      A：十分鐘。
      B：喔 好啦
      ...
      B：喂
      A：到了。
      B：好。」
    以上通訊監察譯文，經證人蕭惠丹於原審審理時已逐一閱覽
    ，並具結證稱係向被告購買愷他命所撥打的 (原審卷P110-1
    11），再佐以證人羅志娟於檢察官偵訊時及原審審理時亦均
    具結證稱：伊和被告到夏都汽車旅館後，證人蕭惠丹就上來
    坐到汽車後座，問被告有無新的東西，被告就說沒有，被告
    就交K他命給她，應該有2包，是用夾鏈袋裝的，伊確定被告
    有拿2包K他命給證人蕭惠丹等語（見偵15917卷一P8-9、原
    審卷P127)，足證證人蕭惠丹上開警偵訊指證情節及原審供
    述聯絡方式、對象等與監聽譯文均相符合。而且，被告為警
    查獲後，於檢察官向原審聲請羈押訊問時亦坦白承認：伊有
    將K他命拿給一個叫「蜜」...，「蜜」是打電話跟伊聯絡，
    伊再拿過去給她，價錢按原本價格加一點，...，「蜜」的
    話是收新臺幣800至1,000元，每次約1公克左右，「蜜」跟
    伊買過3次，昨天（指96年6月26日）是在太原路的夏都汽車
    旅館，前天是在「蜜」的漢口路嘉年華KTV附近家中等語（
    見聲羈卷p5、本院卷P79正反面），亦與證人蕭惠丹上開指
    證大致吻合。益徵證人蕭惠丹於警偵訊及原審審理時指證非
    虛。
３、至於，被告於原審審理時雖辯稱：伊與證人蕭惠丹合資或代
    其購買愷他命云云。惟查，證人蕭惠丹於上開警偵訊及原審
    審理時已指證：伊係向被告購買愷他命，且依上開通訊譯文
    亦無提及證人蕭惠丹有與被告合資或提及曾委託被告代為購
    買毒品等詞，又參以被告於原審羈押訊問時，對於毒品來源
    並已供稱係在老虎城全部50幾公克，快60公克，全部係以3
    萬元向他人購得，及對於售與「蜜」之愷他命價格，係每1
    公克800元至1000元等語（見本院卷P78反面-79)，可知，被
    告販入之愷他命價值每公克約為500元至600元不等，竟以每
    公克800元至1000元不等售予蕭惠丹，足證，被告販售愷他
    命予蕭惠丹確有營利之意圖，且已獲得相當之利益甚明。
４、又被告於原審法院聲請羈押訊問時供述交付愷他命予蕭惠丹
    之次數雖為3次，與證人蕭惠丹於警偵訊及原審所證述之2次
    或3次，雖有不同，然觀諸被告供稱曾於遭查獲前一日即96
    年6月25日在沐蘭汽車旅館交付愷他命一包予蕭惠丹，然被
    告所有行動電話，自96年6月14日起即遭檢察官進行監聽，
    有台灣台中地方法院檢察署通訊監察書在卷可參，依各監聽
    譯文並無被告於96年6月25日與蕭惠丹之通訊內容，可知，
    被告此部分自白尚難認與事實相符，是以，關於證人蕭惠丹
    向本件被告取得之毒品次數，被告所述之3次，與上開電話
    譯文及證人蕭惠丹證稱2、3次有所不符，自無法採信，而證
    人蕭惠丹所證述之次數，雖有2次及3次差異，然觀諸證人蕭
    惠丹對於查獲前3、4個月前曾在沐蘭汽車旅館，以在夏都汽
    車旅館查獲當天相同方式，向被告購買愷他命1000元等情之
    時間、地點及價格均證述詳實，本院本諸「罪疑利益歸於被
    告」原則，認被告僅於附表編號1、5所示時地，販賣毒品愷
    他命予蕭惠丹共2次，且其中編號5之販毒款項，尚未向證人
    蕭惠丹收取，即為警查獲乙節，亦經證人蕭惠丹及羅志娟證
    述在卷，已詳述如前，均足認定為真正。
(二)被告曾於附表一編號2、3、4所載時、地，販賣愷他命3次予
    證人文嘉帆等情：
１、被告雖否認曾販賣毒品予綽號蚊子之文嘉帆，並辯稱僅在
    KTV施用愷他命時，蚊子曾自己拿去施用，並未向其收錢云
    云，然依綽號蚊子之證人文嘉帆於檢察官訊問時已具結證稱
    ：確實是被告賣毒品給伊的，被告開馬自達的房車，警局所
    提示之照片，確實係販賣毒品給伊之人，伊向被告買過3次K
    他命，最後1次是通訊監察譯文那個時間買的，交毒品地點
    是黎明路的麥當勞外面靠後門往社區那邊，當時麥當勞已經
    關了，時間大概是凌晨，伊跟被告買了K他命1包1,000 元，
    是被告開馬自達的自小客車來交毒品，伊當時給被告買愷他
    命的錢1,000元，再往前1次是96年5月中旬，買K他命2 包共
    2,000元，交毒品地點也是麥當勞，時間應該都是凌晨，再
    往前1次是9 6年3、4月間，詳細時間伊忘了，交毒品一樣是
    在麥當勞這個位置，時間也是凌晨，買K他命1包1,000 元等
    語明確（見偵第15917號卷2第32至35頁），並有臺灣臺中地
    方法院檢察署以通訊監察書監聽自96年5月31日上午10 時起
    至同年6月29日上午10時止之被告使用0000- 000000號行動
    電話時，所監聽被告與證人文嘉帆使用之0000-000000號行
    動電話之通聯監聽譯文及臺灣臺中地方法院檢察署96年中檢
    輝發聲監續字第783號通訊監察書在卷可稽（見偵15917 卷
    一P259、本院卷P36-37）。
２、關於被告與證人文嘉帆間上開監聽譯文內容，被告雖表示忘
    記當時談話之意思，然並未否認上開譯文係伊與證人文嘉帆
    之對話內容，且證人文嘉帆對於該監聽譯文內容即
    「A（代表被告）：喂! 在哪裡？
      B（代表文嘉帆）：黎明路的麥當勞  應該在你附近吧
      A：沒有  我人現在在很遠  在北屯這邊  妳稍微等我一
        下
      B：要多久  我沒有吃安眠藥  想睡覺
      ...
      B：那如果這個  那個的方面要多少？
      A：這個不要問我  這個見面再講
      B：喔  那我再打給你
      A：妳是要我忙完直接過去  還是等妳打電話給我
      B：我看怎樣再打給你
      A：好
      ...
      A：喂
      B：不用了
      A：我想說我再十分鐘就會到了
      B：是唷  可是價錢差很多
      A：喔  好  掰掰」等語，於警詢中即證稱：該監聽譯文
    所載的內容，是伊要向綽號「阿傑」男子（即被告）買愷他
    命，0000-000000號行動電話是「阿傑」的，伊向被告買過3
    次，都是買愷他命，第1次是在黎明路麥當勞前，第2次在臺
    中市錢櫃KTV前，第3次是在黎明路麥當勞前，都是用伊行動
    電話0000-000000號撥打被告0000-0000 00號行動電話聯絡
    ，向被告購買毒品，3次都是向被告以1,000元代價購買愷他
    命等語明確（見臺中市警察局第四分局中分四偵第00000000
    00號刑案偵查卷宗P8、9），並指認被告彩色照片無誤（同
    上警卷P17），且證人文嘉帆於偵查中經具結後，除仍證稱
    在臺中市警察局第四分局有指證販賣毒品給伊的人，確實是
    被告沒有錯，並表示因伊在警察局看過很多次，是被告沒錯
    ，他開馬自達的房車，之前在火車站前面以前的金沙大樓的
    16樓滾石PUB跳舞認識被告的，認識後被告以為伊有碰這個
    東西，後來聊天聊到，伊才知道被告有在賣毒品，之後伊有
    1次想到，在PUB就有施用毒品，就知道要跟被告買毒品等語
    ，並表示上開監聽譯文確實係伊與綽號阿傑、阿昌之乙○○
    之交談，且於檢察官再度提示上開通聯聯監聽譯文，及被告
    於警局所拍攝之彩色照片供證人文嘉帆指認時，仍明確證稱
    該譯文交談對象即為照片中之人即為被告等語，亦有證人文
    嘉帆簽名捺印之指認彩色照片在卷可稽（見偵15917卷二P34
    、P27 )，此外，證人文嘉帆對於上開監聽譯文內談及『可
    是價錢差很多』之原因，亦證稱：是因為被告跟伊說要找他
    的話就是900元，因為以前在PUB聽到被告說的價錢跟他後來
    要賣給伊的價錢不一樣，伊直接跟被告說不用了，本來說算
    了，後來就想說好吧，反正也不常跟被告拿毒品，就算了，
    但是被告後來有打電話給伊，說還是要1,000元的價錢，問
    伊要不要，伊後來還是跟被告買了，交易地點跟之前的一樣
    等語（見偵15917卷二P34），可知證人文嘉帆對於警偵訊時
    所指證伊購買毒品之對象，即為以0000-000000號行動電話
    與伊使用之0000-000000號行動電話而遭通聯監聽之被告，
    並無誤認之情事存在，至為明確；綜上，本件證人文嘉帆於
    警、偵訊中證述認識被告、購買毒品之過程等情節明確詳細
    ，復經檢察官多次請其確認販賣愷他命給伊之人是否為被
    告，證人文嘉帆均指認明確，並有證人文嘉帆與被告行動電
    話之通聯譯文1份附卷可稽，且證人在警偵訊時所指認之照
    片，係被告在警局拍攝之彩色照片，亦有證人文嘉帆指認時
    經簽印捺印之照片在卷可考，並無提供黑片且影像不清晰之
    照片供證人文嘉帆指認之情事，被告證人文嘉帆當無誤認販
    賣第3級毒品愷他命予伊之人之可能。是以，證人文嘉帆於
    原審審理時，雖改稱伊3次購買第三級毒品愷他命，均係向
    綽號「阿倫」之人購買的，伊在警詢、偵訊時證稱並指認係
    向被告購買第3級毒品愷他命，是因當時指認之照片為黑白
    照片，伊記錯了，當時伊太緊張了云云，顯係事後為迴護
    被告而翻異前供所為不實之陳述，自無足採信為真正。
(三)再查，邇來政府查緝毒品之施用或販賣執法甚嚴，使各類毒
    品均益趨量微價高，販賣者率有暴利可圖；又販賣毒品者，
    非可公然為之，亦無公定之價格，不論任何包裝，均可任意
    分裝增減分量，而每次買賣之價量，亦可能隨時依雙方間之
    關係深淺、資力、需求量及對行情之認知、來源是否充裕、
    查緝是否嚴緊，購買者被查獲時供述購買對象之可能性風險
    之評估等，因而異其標準，並機動調整，非可一概而論，販
    賣之利得除經坦承犯行或價量俱臻明確外，委難察得實情，
    販賣之人從價差或量差中牟利方式雖異，其意圖營利之非法
    販賣行為則一。本件被告自始否認販賣毒品犯行，且上開證
    人亦不知被告販入毒品之成本為何，致無法查得販賣之實際
    利得為何，惟依被告於原審進行羈押訊問時，既坦承96年6
    月初購入之毒品愷他命係向他人以3萬元一次買進50餘至60
    公克不等之量，換言之，每公克平均單價約500元至600 元
    不等，然被告既將所購入之毒品，既於附表一編號5、6所示
    時地，以每公克1000元之價格售與證人蕭惠丹、文嘉帆，且
    坦承係按原本價格加一點出售他人，又被告與證人蕭惠丹、
    文嘉帆等購買者均非至親，當無可能屢屢甘冒重典，於附表
    一所示各次毒品交易時，依購入價格將毒品轉售予蕭惠丹及
    文嘉帆而毫無利得，可知被告確實有營利之意圖，且已獲得
    相當之利益，要無疑義。
(四)又被告遭查獲後，除在所駕駛之自小客車上扣得白色細晶體
    愷他命8包、橙色圓形錠劑一粒眠19顆，並在身上扣得白色
    細晶體結愷他命5包（其中1包，內置放18小包），及註記為
    「搖頭丸」之淺咖啡色圓形錠劑愷他命11顆，有扣押物清單
    及照片在卷可按（見警卷P24-25、偵15917卷一P240- 243)
    ，且上開扣案之30包 (查扣時原為13包，因其中1包內分為
    18小包，故合計30包)白色細晶體（驗前總毛重66.23公克，
    取其中0.42公克鑑定用罄），經送驗結果檢出3級毒品愷他
    命（Ketamine，又稱K他命）成分，純度約36%。而查扣之19
    顆橙色圓形藥錠（驗前總淨重3.32公克，取其中3顆共重0.5
    2公克鑑定用罄，總餘16顆共重2.80公克)，經送驗結果檢出
    3級毒品硝甲西泮（硝甲氮平，Nime tazepam，俗稱一粒眠
    ）成分，純度約5%。又扣案之11顆淺咖啡色圓形藥錠（驗前
    總淨重4.88公克，取其中2顆共重1.33公克鑑定用罄，總餘9
    顆共重3.55公克）經送驗結果，檢出3級毒品愷他命（Ketam
    ine，又稱K他命）、毒品先驅原料去甲麻黃（新麻黃）（Ph
    eny lpropanolamine、Norephedri ne）等成分。其中愷他
    命純度約13%，去甲麻黃純度約6.9 %，有內政部警政署刑事
    警察局96年8月22日刑鑑字第0961112 49號鑑定書及本院勘
    驗筆錄在卷可憑 (見偵15917卷二P18-19、本院卷P152）。
(五)綜上所述，上開事實業據證人蕭惠丹、文嘉帆於偵查中證述
    明確，並有被告與證人蕭惠丹、文嘉帆之電話通聯監聽譯文
    各1份附卷可稽，佐以被告上開自白之事實及扣案如附表二
    編號1至5號所示之物，足認被告確有為如附表一所示販賣第
    3級毒品愷他命予證人蕭惠丹、文嘉帆之犯行無訛。本件事
    證明確，被告犯行堪予認定。
二、按愷他命、硝甲西泮均屬毒品危害防制條例第2條第2項第3
    款所定第3級毒品。核被告如附表一編號1至5號所示之行為
    ，均係違反毒品危害防制條例第4條第3項之販賣第3級毒品
    罪。又毒品危害防制條例，就第3級毒品，僅就販賣及意圖
    販賣而持有，始有刑事處罰（同條例第4條第3項、第5條第3
    項規定參照）。至單純持有第3級毒品，則未設刑罰，自不
    為罪。是被告販入毒品愷他命後進而持有，就其持有部分，
    自屬不罰，不另論罪，併此敘明。又94年2月2日修正公布並
    於95年7月1日施行之刑法，基於刑罰公平原則之考量，杜絕
    僥倖之犯罪心理，並避免易致鼓勵犯罪之誤解，已刪除第56
    條連續犯之規定。行為人反覆實行之犯罪行為茍係在刑法修
    正施行後者，因法律之修正已生阻斷連續犯之法律效果，除
    認應合於接續犯、繼續犯、集合犯等實質上一罪關係而以一
    罪論處外，基於一罪一罰之刑罰公平性，自應併合處罰。而
    刑法上所謂集合犯是指立法者所制定之犯罪構成要件中，本
    就預定有數個同種類之行為將反覆實行之犯罪而言，是將各
    自實現犯罪構成要件之多數行為，解釋為集合犯，而論以一
    罪；是以對於集合犯，必須從嚴解釋，以符合立法者之意向
    。所謂集合犯，係指數犯罪構成要件中，本即預定有數個同
    種類之行為將反覆實行，雖其特質為行為含有反覆實行複數
    行為而評價為包括一罪，但並非其所有反覆實行之行為，皆
    一律認為包括一罪，仍須從行為人之主觀犯意，自始係基於
    概括性，行為之時、空上具有密切關係，且依社會通念，認
    屬包括之一罪為合理適當者，始足當之，否則仍應依實質競
    合予以併合處罰。犯罪是否包括一罪之集合犯，客觀上，應
    斟酌其法律規定文字之本來意涵、實現該犯罪目的之必要手
    段、社會生活經驗中該犯罪實行常態及社會通念等；主觀上
    ，則視其是否出於行為人之一次決意，並秉持刑罰公平原則
    ，加以判斷（最高法院96年度台上字第1168、1850、3531、
    4969號等判決要旨參照)。本件被告意圖營利而販賣毒品愷
    他命計5次之行為，均為實現牟利之犯罪目的而為，依吾人
    之生活經驗，其犯罪之實行，固以反覆、繼續為常態，然其
    販賣之時間，自96年3、4月起，迄96年6月26日止，長達2、
    3 個月許，販賣地點在台中市沐蘭汽車旅館、夏都汽車旅館
    及黎明路麥當勞附近社區等處，販賣對象則包括蕭惠丹及文
    嘉帆等人，已難認係出於一次犯意之決定，況此類綿延數月
    ，異時、異地且異其對象之販賣毒品行為，依社會通念，殊
    難認以評價為一罪為適當，再者，被告多次販賣毒品，致該
    毒品氾濫，嚴重危害國人身心健康之犯罪結果，評價為集合
    犯之包括一罪，難謂符合法律規範本質，更與刪除連續犯之
    修法意旨相違，自不得認僅成立集合犯之包括一罪。是被告
    所為5次販賣第3級毒品罪，犯意各別，行為互殊，應分論併
    罰之。
三、原審判決關於被告販賣第三級毒品部分，認被告罪證明確予
    以論罪科刑，固非無見，惟原審就扣案如附表二編號4、5所
    示供販賣第三級毒品對外聯繫使用之行動電話，未於被告所
    犯販賣第三級毒品罪刑項下諭知沒收，又附表二編號1至3所
    示第三級毒品亦未於被告所犯附表一編號5、6所示販賣第三
    級毒品罪刑項下諭知沒收，均僅於定應執行刑時併為宣告，
    ，顯有失當，本件被告上訴仍否認犯行，雖無理由，已詳述
    在前，而檢察官以量刑過輕為由提起上訴，亦無理由，惟原
    審判決既有上開可議之處，仍屬無可維持，應由本院將原審
    判決關於販賣第三級毒品反定應執行部分均撤銷改判。爰審
    酌被告明知施用毒品有害身心健康，竟貪圖販賣戕害身心之
    愷他命以牟取小利，無視愷他命足以造成施用者心理依賴性
    ，進而嚴重影響社會治安、惡性非輕，惟念及其販賣第三級
    毒品愷他命之數量、金額均非多等犯罪情節及所生危害之程
    度，及犯後態度等一切犯罪情狀，各量處如主文第2項所示
    之刑，並定其應執行刑，以資懲儆。
四、依毒品危害防制條例第2條第2項規定，毒品依其成癮性、濫
    用性及對社會危害性分為4級，並就製造、運輸、販賣、意
    圖販賣而持有、以非法方法使人施用、引誘他人施用及轉讓
    不同品項之毒品等行為，分別定其處罰。至施用或持有第3
    、4級毒品，因其可罰性較低，故未設處罰之規定，僅就施
    用及持有第1、2級毒品科以刑罰。惟鑑於第3、4級毒品均係
    管制藥品，特於同條例第11條之1明定無正當理由，不得擅
    自持有；第18條第1項後段復規定查獲之第3、4級毒品，無
    正當理由而擅自持有者，沒入銷燬之。從而，依同條例第18
    條第1項後段應沒入銷燬之毒品，專指查獲施用、持有第3、
    4級毒品而言；倘係查獲製造、運輸、販賣、意圖販賣而持
    有、以非法方法使人施用、引誘他人施用或轉讓第3、4級毒
    品，既屬同條例相關法條明文規定處罰之犯罪行為，即非該
    條項應依行政程序沒入銷燬之範圍。又同條例第19條第1項
    所定「供犯罪所用或因犯罪所得之物」，係指犯第4條至第9
    條、第12條、第13條或第14條第1項、第2項之罪所用或所得
    之物，不包括毒品本身在內，是尚不得援用此項規定為第3
    、4級毒品之沒收依據。以犯第4條第3項販賣第3級毒品罪為
    例，第3級毒品本身為其販賣之標的，非屬供「販賣第3級毒
    品所用之物」；必係遂行販賣該毒品使用之物，始屬「供犯
    罪（犯第4條第3項之販賣第3級毒品罪）所用之物」，其理
    至明。又同條例對於查獲之製造、運輸、販賣、意圖販賣而
    持有、以非法方法使人施用、引誘他人施用及轉讓第3、4級
    毒品之沒收，並無特別規定，如其行為已構成犯罪，則該毒
    品即屬不受法律保護之違禁物，應回歸刑法之適用，依刑法
    第38條第1項第1款之規定沒收之（最高法院95年度台上字第
    5252號判決參照）。另扣案如附表二編號1所示白色細晶體
    愷他命之外包裝，既係用以包裹毒品，防其裸露、潮濕，便
    於運輸及販賣，自係供販賣毒品所用之物（最高法院88年度
    台上字第5032號、91年度台上字第2062號判決要旨參照）。
    是本件扣案如附表二編號1所示之愷他命30包、編號2所示錠
    劑毒品一粒眠、編號3所示錠劑毒品愷他命，均屬違禁物，
    且被告自承於96年6月初所購入（見警卷P4)，應為如附表一
    編號4、5所示販毒剩餘之毒品，應依刑法第38條第1項第1款
    規定於該二罪刑項下均宣告沒收。扣案如附表二編號1所示
    之包裝塑膠袋30個，係被告所有供該二次販賣第三級毒品所
    用之物；另扣案如附表二編號4、5所示之物，均係被告所有
    ，業據被告供承在卷，且上開扣案手機係供被告如附表附表
    一所示販賣第三級毒品聯絡所用之物，業經證人蕭惠丹、文
    嘉帆證述在卷，並有監聽譯文附卷可稽，又附表二編號5所
    示0000-000-000號門號，被告表示係於96年6月開始使用，
    可知被告於如附表一編號1至3所示於96年3月至5月間所為販
    賣第三級毒品時所使用之行動電話，應係持附表二編號4所
    示門號，自仍應依同條例第19條第1項之規定，分別於各該
    次罪刑項下諭知沒收。另扣案如附表二編號6號所示之行動
    電話，非屬證人蕭惠丹、文嘉帆指證被告販毒時所使用之行
    動電話，難認係被告供販毒所使用，爰不另為沒收之諭知。
    又按犯第4條之罪者，因犯罪所得之財物，沒收之，如全部
    或一部不能沒收時，追徵其價額或以其財產抵償之，毒品危
    害防制條例第19條第1項定有明文。本件被告因販賣第3級毒
    品愷他命之犯罪所得合計為5,000元，應依首開法條之規定
    宣告沒收，如全部或一部不能沒收時，則以其財產抵償之。
五、據上論斷，應依刑事訴訟法第369條第1項前段、第364條、
    第299條第1項前段，毒品危害防制條例第4條第3項、第19條
    第1項，刑法第11條、第38條第1項1款、第51條第5款，判決
    如主文。
本案經檢察官甲○○到庭執行職務。
中    華    民    國    97    年    9    月    9     日
            刑事第六庭  審判長法  官  李  文  雄
                              法  官  邱  顯  祥
                              法  官  林  靜  芬
上列正本證明與原本無異。
如不服本判決應於收受送達後十日內向本院提出上訴狀，其未敘
述上訴之理由者並得於提起上訴後十日內向本院補提理由書（均
須按他造當事人之人數附繕本）。
                              書記官  高  勳  楠
中    華    民    國    97    年    9    月    9     日
 附表一
┌──┬────┬────────┬────┬────┬──────┬──┐
│編號│時間    │ 犯  罪  方  式 │犯罪所得│所犯罪名│處        刑│備註│
├──┼────┼────────┼────┼────┼──────┼──┤
│ 1  │96年3、4│由蕭惠丹以其所有│1,000元 │販賣第三│處有期徒刑伍│    │
│    │月間某日│之0000-000000號 │        │級毒品罪│年陸月，扣案│    │
│    │        │行動電話與乙○○│        │        │如附表二編號│    │
│    │        │所有0000-000-000│        │        │4所示之物沒 │    │
│    │        │號行動電話聯繫，│        │        │收，未扣案因│    │
│    │        │向乙○○購買    │        │        │販賣第三級毒│    │
│    │        │1,000元之第3級毒│        │        │品所得新臺幣│    │
│    │        │品愷他命1包，並 │        │        │壹仟元沒收，│    │
│    │        │由乙○○親送至臺│        │        │如全部或一部│    │
│    │        │中市之沐蘭汽車旅│        │        │不能沒收時，│    │
│    │        │館前交付予蕭惠丹│        │        │以其財產抵償│    │
│    │        │，並收取販賣毒品│        │        │之。        │    │
│    │        │款項1,000元。   │        │        │            │    │
├──┼────┼────────┼────┼────┼──────┼──┤
│ 2  │96年3、4│由文嘉帆以其所有│1,000元 │販賣第三│處有期徒刑伍│    │
│    │月間某日│之0000-000000號 │        │級毒品罪│年陸月，扣案│    │
│    │凌晨    │與乙○○所有0952│        │        │如附表二編號│    │
│    │        │-834-002號行動電│        │        │4所示之物， │    │
│    │        │話聯繫，向乙○○│        │        │沒收；未扣案│    │
│    │        │購買1,000 元之第│        │        │因販賣第三級│    │
│    │        │3級毒品愷他命1包│        │        │毒品所得新臺│    │
│    │        │，並由乙○○親自│        │        │幣壹仟元沒收│    │
│    │        │駕駛馬自達廠自用│        │        │，如全部或一│    │
│    │        │小客車，攜帶毒品│        │        │部不能沒收時│    │
│    │        │至臺中市○○路之│        │        │，以其財產抵│    │
│    │        │麥當勞速食店後門│        │        │償之。      │    │
│    │        │往社區位置前交付│        │        │            │    │
│    │        │文嘉帆，並收取販│        │        │            │    │
│    │        │賣毒品款項1,000 │        │        │            │    │
│    │        │元。            │        │        │            │    │
│    │        │                │        │        │            │    │
├──┼────┼────────┼────┼────┼──────┼──┤
│ 3  │96年5月 │由文嘉帆以其所有│2000元  │販賣第三│處有期徒刑伍│    │
│    │中旬某日│上開門號行動電話│        │級毒品罪│年陸月，扣案│    │
│    │凌晨    │與乙○○所有0952│        │        │如附表二編號│    │
│    │        │-834-002行動電話│        │        │4所示之物， │    │
│    │        │聯繫，向乙○○購│        │        │沒收，未扣案│    │
│    │        │買1,000元之第3級│        │        │因販賣第三級│    │
│    │        │毒品愷他命2包， │        │        │毒品所得新臺│    │
│    │        │合計2, 000元，並│        │        │幣貳仟元沒收│    │
│    │        │由乙○○親自駕駛│        │        │，如全部或一│    │
│    │        │馬自達廠自用小客│        │        │部不能沒收時│    │
│    │        │車，攜帶毒品至臺│        │        │，以其財產抵│    │
│    │        │中市○○路之麥當│        │        │償之。      │    │
│    │        │勞速食店後門往社│        │        │            │    │
│    │        │區位置前交付予文│        │        │            │    │
│    │        │嘉帆，並收取販賣│        │        │            │    │
│    │        │毒品款2,000元。 │        │        │            │    │
├──┼────┼────────┼────┼────┼──────┼──┤
│ 4  │96年6月6│由文嘉帆以其所有│1,000元 │販賣第三│處有期徒刑伍│    │
│    │日零時39│上開門號行動電話│        │級毒品罪│年陸月，扣案│    │
│    │分許    │撥打乙○○上開09│        │        │如附表二編號│    │
│    │        │00-000000號行動 │        │        │1所示之愷他 │    │
│    │        │電話聯繫，向陳世│        │        │命參拾包及其│    │
│    │        │傑購買1,000元之 │        │        │包裝塑膠袋參│    │
│    │        │第3級毒品愷他命1│        │        │拾個、編號2 │    │
│    │        │包，嗣並由乙○○│        │        │、3、5所示之│    │
│    │        │親自駕駛馬自達廠│        │        │物品均沒收；│    │
│    │        │自用小客車，攜帶│        │        │未扣案因販賣│    │
│    │        │毒品至臺中市黎明│        │        │第三級毒品所│    │
│    │        │路之麥當勞速食店│        │        │得新臺幣壹仟│    │
│    │        │後門往社區位置前│        │        │元沒收，如全│    │
│    │        │交付予文嘉帆，並│        │        │部或一部不能│    │
│    │        │收取販賣毒品款項│        │        │沒收時，以其│    │
│    │        │1,000元。       │        │        │財產抵償之。│    │
├──┼────┼────────┼────┼────┼──────┼──┤
│ 5  │96年6月 │由蕭惠丹以其上開│尚未收取│販賣第三│處有期徒刑伍│    │
│    │26日19時│門號行動電話與陳│        │級毒品罪│年陸月，扣案│    │
│    │19分許  │世傑上開0000-000│        │        │如附表二編號│    │
│    │        │867號、0000-0000│        │        │1所示之愷他 │    │
│    │        │02號行動電話聯繫│        │        │命參拾包及其│    │
│    │        │，向乙○○購買1,│        │        │包裝塑膠袋參│    │
│    │        │000元之第3級毒品│        │        │拾個、編號2 │    │
│    │        │愷他命，嗣並由陳│        │        │至5所示之物 │    │
│    │        │世傑親自駕駛馬自│        │        │品均沒收。  │    │
│    │        │達廠自用小客車攜│        │        │            │    │
│    │        │帶毒品至臺中市太│        │        │            │    │
│    │        │原路2段68號之夏 │        │        │            │    │
│    │        │都汽車旅館前交付│        │        │            │    │
│    │        │予蕭惠丹，因陳世│        │        │            │    │
│    │        │傑說以後再算，蕭│        │        │            │    │
│    │        │惠丹尚未交付購買│        │        │            │    │
│    │        │毒品款項1, 000  │        │        │            │    │
│    │        │元。            │        │        │            │    │
└──┴────┴────────┴────┴────┴──────┴──┘
┌───────────────────────────────┐
│附表二：                                                      │
├──┬──────────┬─────────────────┤
│編號│ 品  名  及  數  量 │備                              註│
├──┼──────────┼─────────────────┤
│ １ │第三級毒品愷他命30  │予以編號C1-1至C1-12、C1-13-1至    │
│    │包（驗前毛重66.23公 │C-13-18。經檢視均為白色細晶體，外 │
│    │克，驗餘淨重約65.81 │觀型態均相似，隨機抽取C1-12鑑定。 │
│    │公克）              │(一)驗前總毛重66.23公克（包裝塑膠袋 │
│    │                    │  重約9.57公克)。                 │
│    │                    │(二)編號C1-12：                     │
│    │                    │  1.淨重19.81公克，取0.42公克鑑定 │
│    │                    │    用罄。                        │
│    │                    │  2.檢出3級毒品愷他命（Ketamine ，│
│    │                    │    又稱K他命）成分。             │
│    │                    │  3.純度約36％，                  │
│    │                    │(三)依據抽測純度質，推估18包均含愷他│
│    │                    │  命之驗前總純質淨重約20.39公克。 │
├──┼──────────┼─────────────────┤
│ ２ │第三級毒品一粒眠19  │予以編號C2。經檢視均為橙色圓形藥錠│
│    │顆（驗餘16顆）      │，外觀型態均相似，隨機抽取3顆磨混 │
│    │                    │鑑定。                            │
│    │                    │(一)送驗數量：19顆（總淨重，3.32公克│
│    │                    │  ），取3顆 (共重0.52公克)鑑定用罄│
│    │                    │  。                              │
│    │                    │(二)驗餘數量：16顆（淨重，2.8公克） │
│    │                    │  。                              │
│    │                    │(三)檢出3級毒品硝甲西泮（硝甲氮平， │
│    │                    │  Nimetazepam，俗稱一粒眠）成分。 │
│    │                    │(四)純度約5%，驗前總純質淨重約0.16公│
│    │                    │  克。                            │
├──┼──────────┼─────────────────┤
│ ３ │第三級毒品愷他命11顆│予以編號C3。經檢視均為淺咖啡色圓形│
│    │（驗餘8顆）         │藥錠，外觀型態均相似，隨機抽取3顆 │
│    │                    │磨混鑑定。                        │
│    │                    │(一)送驗數量：11顆（總淨重，4.88公克│
│    │                    │  ），取3顆 (共重1.33公克)鑑定用罄│
│    │                    │  。                              │
│    │                    │(二)驗餘數量：8顆（淨重，3.55公克） │
│    │                    │  。                              │
│    │                    │(三)檢出3級毒品愷他命（Ketamine ，又│
│    │                    │  稱K他命）、毒品先驅原料去甲麻黃 │
│    │                    │  （新麻黃）（Phenylpropanolamine │
│    │                    │  、Norephedrine）等成分。        │
│    │                    │(四)1.愷他命純度約13%，驗前總純質淨 │
│    │                    │    重約0.63公克。                │
│    │                    │  2.去甲麻黃純度約6.9%，驗前總純  │
│    │                    │    質淨重約0.33公克。            │
├──┼──────────┼─────────────────┤
│ ４ │行動電話（含SIM卡） │門號：0000-000-000                │
│    │                    │被告所有供販賣第三級毒品所用之物  │
├──┼──────────┼─────────────────┤
│ ５ │行動電話（含SIM卡） │門號：0000-000-000                │
│    │                    │被告所有供販賣第三級毒品所用之物  │
├──┼──────────┼─────────────────┤
│ ６ │行動電話（含SIM卡） │門號：0000-000-000                │
│    │                    │與本件犯罪無關聯                  │
└──┴──────────┴─────────────────┘


司法院資訊處製作；財團法人民間司法改革基金會備份。
